【裁判字號】    97,簡,609
【裁判日期】    971230
【裁判案由】    綜合所得稅
【裁判全文】
臺北高等行政法院判決
                                       97年度簡字第609號
原      告  甲○○
被      告  財政部臺北市國稅局
代  表  人  凌忠嫄（局長）住同上
上列當事人間因綜合所得稅事件，原告不服財政部中華民國97年
8 月5 日台財訴字第09700343430 號訴願決定，提起行政訴訟，
本院判決如下：
    主      文
原告之訴駁回。
訴訟費用由原告負擔。
    事實及理由
一、程序事項：
    本件因屬不服行政機關所為罰鍰處分而涉訟，其標的之金額
    為新臺幣（下同）24,800元，係在20萬元以下，依行政訴訟
    法第229 條第1 項第2 款、第2 項規定及司法院民國（下同
    ）92年9 月17日（92）院臺廳行一字第23681 號令，應適用
    簡易程序，本院並依同法第233 條第1 項規定，不經言詞辯
    論，逕行裁判。
二、事實概要：
    原告94年度綜合所得稅結算申報，涉嫌漏報本人及配偶劉榮
    泰營利所得合計435,317 元，違反所得稅法第71條第1 項規
    定，案經被告查獲，歸課核定其當年度綜合所得總額為2,66
    7,705 元，除補徵稅額115,593 元外，並依同法第110 條第
    1 項規定，依各漏報所得有無扣繳憑單之比率按所漏稅額11
    5,593 元分別處以0.2 倍及0.5 倍之罰鍰合計24,800元（計
    至百元止）。原告就罰鍰處分不服，申請復查，未獲變更，
    ，經提起訴願遭決定駁回，遂向本院提起本件行政訴訟。
三、原告訴稱：
  (1)原告平時工作忙碌，無暇彙整各項單據，惟政府機關單位不
    斷大力宣導申辦「自然憑證」，稱其快速方便，原告亦十分
    配合政府政策，早已申辦「自然憑證」，並且學習如何使用
    網路報稅，申報94年綜合所得稅時果然發現其便利性，一直
    稱許政府之良策，殊不知爾後接獲94年綜合所得稅核定書，
    發現竟漏列原告及配偶就三陽工業股份有限公司之營利所得
    合計435,317 元，補徵稅額115,593 元並處罰鍰24,800元，
    原告認為繳稅乃國民應盡之義務，於應補繳期限內趕緊繳納
    稅款，但原告完全信賴國稅局提供之報稅資料，並非故意漏
    列所得，實不應承擔0.2 倍及0.5 倍之罰鍰計24,800元。
  (2)本件復查決定認定原告有過失，則原告已補繳所漏稅款，惟
    原告完全信賴國稅局提供之報稅資料，豈知國稅局提供之「
    綜所稅網資有誤」，隱藏萬分之一筆扣繳資料，使人陷於錯
    誤，藉機處罰納稅義務人罰款，實有不妥，其罰責理應由國
    稅局承擔。
  (3)稅務違章案件減免處罰標準於97年1 月17日修正，「自95年
    度綜合所得稅結算申報案件，納稅義務人透過網際網路辦理
    結算申報，其經調查核定短漏報之所得，屬納稅義務人依規
    定向財政部財稅資料中心或稽徵機關查詢，而該機關未能提
    供之所得資料，所漏稅額免予處罰」，這是遲來的正義，足
    見當初立法之不嚴謹，而致法令一再變動，損害納稅義務人
    之權益，被告應當本著體恤人民辛苦，專心工作，無暇處理
    生活繁雜事務，並非蓄意漏列所得，其罰鍰應依新修正稅務
    違章案件減免處罰標準，不予處以罰鍰。
  (4)綜上，原告主張原告94年度綜合所得稅結算申報，漏列本人
    及配偶劉榮泰營利所得合計435,317 元，經被告核定補徵稅
    額115,593 元並處罰鍰24,800元，就補稅部分原告於應補繳
    期限內已繳納稅款，惟本件既係因國稅局提供之報稅資料有
    誤致原告漏列上開營業所得，並非故意漏列，則本件不應處
    以罰鍰等情。因而聲明：「訴願決定及原處分關於罰鍰部分
    均撤銷，訴訟費用由被告負擔」。
四、被告抗辯：
  (1)「納稅義務人應於每年5 月1 日起至5 月31日止，填具結算
    申報書，向該管稽徵機關，申報其上1 年度內構成綜合所得
    總額....之項目及數額，以及有關減免、扣除之事實，並應
    依其全年應納稅額減除....扣繳稅額及可扣抵稅額，計算其
    應納之結算稅額，於申報前自行繳納。」及「納稅義務人已
    依本法規定辦理結算申報，但對依本法規定應申報課稅之所
    得額有漏報或短報情事者，處以所漏稅額2 倍以下之罰鍰。
    」分別為所得稅法第71條第1 項前段及第110 條第1 項所明
    定。而「納稅義務人利用本要點規定之電子憑證查詢、下載
    之所得資料或向各地區國稅局辦理臨櫃查詢之所得資料，均
    僅供申報時參考，如尚有其他來源之所得資料，仍應依法辦
    理申報；納稅義務人未依規定辦理申報致有短報或漏報情事
    者，應依所得稅法及其相關規定處罰。」為行為時綜合所得
    稅電子結算申報作業要點參、三、(三)所規定。又「綜合所得
    稅納稅義務人依所得稅法第110 條規定應處罰鍰案件，有下
    列情事之一者，免予處罰：一、納稅義務人透過網際網路辦
    理結算申報，其經調查核定短漏報之課稅所得，符合下列情
    形：(一)屬扣繳義務人、營利事業或信託行為之受託人依法應
    彙報稽徵機關之各類所得扣繳暨免扣繳憑單（不包括執行業
    務所得格式代號9A之各類所得扣繳暨免扣繳憑單）、股利憑
    單、緩課股票轉讓所得申報憑單、信託財產各類所得憑單及
    信託財產緩課股票轉讓所得申報憑單之所得資料。(二)屬納稅
    義務人依規定向財政部財稅資料中心或稽徵機關查詢，而該
    機關未能提供之所得資料。....前項第1 款規定自95年度綜
    合所得稅結算申報案件適用之。」為財政部96年4 月27日台
    財稅字第09604523220 號令發布修正之稅務違章案件減免處
    罰標準第3 條第2 項第1 款及第3 項所規定。
  (2)原告94年度漏報本人及配偶劉榮泰營利所得合計435,317 元
    ，被告依各漏報所得有無扣繳憑單之比率按所漏稅額115,59
    3 元分別處0.2 倍及0.5 倍罰鍰24,800元（計至百元止）。
    蓋綜合所得稅之課徵採自行申報制，乃重在誠實報繳為前提
    ，有所得即應課稅，為所得稅制之基本原則，是取有應稅所
    得者即應誠實申報。又納稅義務人向各地區國稅局查詢或利
    用電子憑證下載之94年度所得資料，係扣繳單位截至95年1
    月底前向國稅局申報之扣免繳憑單及股利憑單等資料，僅供
    申報所得稅時參考，原告對申報內容仍應盡審查核對之責，
    如尚有其他來源之所得資料，仍應依法辦理申報，此於所得
    下載前已特別提醒納稅義務人注意，況且亦經首揭行為時綜
    合所得稅電子結算申報作業要點參、三、(三)明文規定，原告
    自不能以國稅局未提供完整資料而免除其應申報之義務。原
    告既未就實際所得予以申報，致漏報系爭所得，是應注意、
    能注意而未注意，縱非故意惟核有過失，自應受罰，原告尚
    難僅以主觀自認無漏報之故意而得排除其誠實申報之義務。
    另查，首揭財政部96年4 月27日台財稅字第09604523220 號
    令修正發布之稅務違章案件減免處罰標準第3 條第2 項第1
    款規定，透過網際網路辦理結算申報短漏報屬股利憑單之所
    得免罰，係自95年度綜合所得稅結算申報案件始有適用，94
    年度綜合所得稅結算申報案件，自無免罰適用之餘地，是原
    告主張依上揭規定應免予處罰云云，顯係誤解，核無足採。
  (3)綜上，被告以原告94年度漏報本人及配偶劉榮泰營利所得合
    計435,317 元，被告依所得稅法第110 條第1 項規定，依各
    漏報所得有無扣繳憑單之比率按所漏稅額115,593 元分別處
    以0.2 倍及0.5 倍之罰鍰合計24,800元，並無不合，復查及
    訴願決定予以維持亦無違誤等語，資為抗辯。而聲明：「原
    告之訴駁回，訴訟費用由原告負擔」。
五、得心證之理由：
  (1)本件原告94年度綜合所得稅結算申報，涉嫌漏報本人營利所
    得（來自三陽工業股份有限公司248,395 元），及配偶劉榮
    泰營利所得（來自三陽工業股份有限公司165,596 元、來自
    易泰木器加工部21,326元），合計435,317 元（前2 筆有扣
    繳憑單、末1 筆無扣繳憑單，參原處分卷p-20），違反所得
    稅法第71條第1 項規定，案經被告查獲，歸課核定其當年度
    綜合所得總額應為2,667,705 元，除補徵稅額115,593 元外
    ，並依同法第110 條第1 項規定，依各漏報所得有無扣繳憑
    單之比率按所漏稅額115,593 元，分別處以0.2 倍及0.5 倍
    之罰鍰合計24,800元（計至百元止，計算式參原處分卷p-21
    ）。原告對於補稅並無爭執，就罰鍰處分不服，稱其利用電
    子媒體下載所得資料方式，辦理網路申報，該資料並未列有
    漏報之2 筆股利，故未發現有三陽工業股份有限公司之營利
    所得，並非蓄意漏報，請准予免罰，為爭執之所在。
  (2)經查，綜合所得稅之課徵採自行申報制，乃重在誠實報繳為
    前提，有所得即應課稅，為所得稅制之基本原則，是取有應
    稅所得者即應誠實申報。又按納稅義務人向各地區國稅局查
    詢或利用電子憑證下載之94年度所得資料，係扣繳單位截至
    95年1 月底前向國稅局申報之扣免繳憑單及股利憑單等資料
    ，僅供申報所得稅時參考，原告對申報內容仍應盡審查核對
    之責，如尚有其他來源之所得資料，仍應依法辦理申報，此
    於所得下載前已特別提醒納稅義務人注意，況且亦經行為時
    綜合所得稅電子結算申報作業要點參、三、(三)明文規定，原
    告自不能以國稅局未提供完整資料而免除其應申報之義務。
    原告既未就實際所得予以申報，致漏報系爭所得，是應注
      意、能注意而未注意，縱非故意亦有過失，被告核為處罰
      應屬有據；原告自難僅以主觀上自認無漏報之故意而得排
      除其應為注意之過失，況主管機關提供相關之所得資料，
      僅屬供納稅義務人參考，並不因之而免除納稅義務人誠實
      申報之義務。
    另財政部96年4 月27日台財稅字第09604523220 號令修正
      發布之稅務違章案件減免處罰標準第3 條第2 項第1 款規
      定，透過網際網路辦理結算申報短漏報屬股利憑單之所得
      免罰，係自95年度綜合所得稅結算申報案件始有適用，正
      是因應相關單位製作股利憑單之完整性、正確性、周延性
      提升之後而為處理，原告涉及之94年度綜合所得稅結算申
      報案件，並無免罰適用之餘地。又納稅義務人向各地區國
      稅局查詢或利用電子憑證下載之94年度所得資料，係扣繳
      單位截至95年1 月底前向國稅局申報之扣免繳憑單及股利
      憑單等資料，僅供申報所得稅時參考，故國稅局之相關資
      料全係扣繳單位自行向國稅局申報者，原告對申報內容當
      然要盡審查核對之責，況且所得下載時已特別提醒納稅義
      務人注意，行為時綜合所得稅電子結算申報作業要點參、
      三、(三)明文規定明確。故原告主張依事後95年度更周延之
      資料彙整狀態，認為先前94年之網際網路同樣方式也應免
      予處罰云云，係屬誤解，自無足採。
  (3)而原告94年度漏報本人及配偶劉榮泰取自三陽工業股份有限
    公司、易泰木器加工部等營利所得合計435,317 元，有綜合
    所得稅結算申報書、核定通知書及股利憑單等資料附被告卷
    足稽，且為其所不爭執，漏報事實明確；從而被告依所得稅
    法第110 條第1 項規定，依各漏報所得有無扣繳憑單之比率
    按所漏稅額115,593 元分別處以0. 2倍及0.5 倍之罰鍰合計
    24,800元（計至百元止），經核洵無違誤，訴願決定予以維
    持，亦無不合。原告仍執前詞，訴請撤銷，為無理由，應予
    駁回。本件事證已臻明確，兩造其餘攻擊防禦方法均與本件
    判決結果不生影響，故不逐一論述，併此敘明。
六、據上論結，本件原告之訴為無理由，爰依行政訴訟法第233
    條第1 項、第98條第1 項前段，判決如主文。
中    華    民    國    97    年    12    月    30    日
            臺北高等行政法院第三庭
                          法  官  陳心弘
上為正本係照原本作成。
本件以訴訟事件所涉及之法律見解具有原則性者為限，始得於本
判決送達後20日內向本院提出上訴狀並表明上訴理由，如已於本
判決宣示後送達前提起上訴者，應於判決送達後20日內補具上訴
理由（均按他造人數附繕本），且經最高行政法院許可後方得上
訴。
中    華    民    國    97    年    12    月   30     日
                           書記官  鄭聚恩


司法院資訊處製作；財團法人民間司法改革基金會備份。
